【裁判字號】    94,簡,409
【裁判日期】    950419
【裁判案由】    廢棄物清理法
【裁判全文】
高雄高等行政法院簡易判決
                                    94年度簡字第409號
原      告  豪碩資源科技股份有限公司
代  表  人  甲○○
訴訟代理人  乙○○
被      告  高雄市政府環境保護局
代  表  人  張豐藤  局長
訴訟代理人  丙○○
上列當事人間因廢棄物清理法事件，原告不服高雄市政府中華民
國九十四年十月二十六日高市府法一字第０九四００五三三六五
號訴願決定，提起行政訴訟。本院判決如下：
    主  文
原告之訴駁回。
訴訟費用由原告負擔。
    事實及理由
一、緣原告係從事處理廢光碟片之廢棄物處理機構，並為高雄市
    政府公告應上網申報廢棄物之事業機構，被告於民國（下同
    ）九十四年三月二十八日，派員至原告處稽查時，發現原告
    未將每日廢棄物貯存、處理、再利用情形逐項作成營運紀錄
    ，隨其處理設施存放，以供查核，違反依廢棄物清理法第四
    十二條所定公民營廢棄物清除處理機構許可管理辦法第十九
    條第一項規定，被告遂依廢棄物清理法第五十五條第一款規
    定，處原告新台幣（下同）六千元罰鍰；原告不服，提起訴
    願，經遭決定駁回，遂提起本件行政訴訟。
二、原告起訴意旨略謂：(一)原告每日均確實依據公民營廢棄物清
    除處理機構許可管理辦法第十九條之規定，將處理情形作成
    營運紀錄儲存於電腦中並以此為依據上網申報，稽查當日亦
    出示電腦中之營運紀錄供被告查核，惟被告未予查核，即認
    定原告並未作成營運紀錄，顯係率斷；況原告提供之電腦營
    運紀錄所呈現之方式雖不符合被告要求，惟此乃對營運紀錄
    之形式或格式認定上之問題，尚不能因此抹煞原告已依規定
    作成營運紀錄之事實；(二)又依廢棄物清理法第三十一條第一
    項第二款及公民營廢棄物清除處理機構許可管理辦法第十九
    條規定內容可知，處理機構若以網路方式傳輸營運紀錄資料
    時，必須依中央主管機關即行政院環境保護署（以下簡稱環
    保署）訂定之格式申報營運紀錄，但處理機構每日所作成之
    營運紀錄，係隨處理設施存放以供查核並未申報，故上開許
    可管理辦法第十九條第一項並未規定相關格式，只須逐日將
    處理情形予以記錄即可，再由該許可管理辦法第十九條第二
    項規定亦可知，經公告應以網路方式申報營運紀錄者應以網
    路申報營運紀錄，未經公告者始須以書面申報，其第三項更
    明確規定由環保署訂定營運紀錄之格式內容，而此營運紀錄
    之格式內容業經環保署公告並行之有年，故以網路申報方式
    所申報者即屬同法第一項所規定之「每日營運紀錄」，從而
    ，原告依據環保署訂定之網路申報營運紀錄格式，設計成表
    格作為每日營運紀錄之格式，並逐日作成營運紀錄儲存於電
    腦中備查，並無違法，且環保署歷年來派員評鑑結果均未指
    出不妥；被告既不否認其係以網路申報內容為查核依據，而
    原告所提報之營運紀錄即係參考網路申報格式所制訂之營運
    紀錄表格，被告理應予以查核；(三)又原告所提出之營運紀錄
    係將每日處理情形逐日逐項填載於營運紀錄表格而累積成月
    紀錄，換言之，原告每月申報之營運紀錄即係依照此種日營
    運紀錄格式作成，詎被告竟稱此二種紀錄並不相同，不知其
    認定依據為何？申言之，被告既認為原告電腦中之營運紀錄
    並非日營運紀錄之格式，則被告應具體提出日營運紀錄之法
    定格式作為處分依據，並供原告遵循改善，否則原告於遭受
    此次處分後仍將無所適從；(四)復按上開許可管理辦法第十九
    條並未規定營運紀錄必須作成書面資料，亦未規定須技術員
    簽名，是電腦中之資料若符合網路申報規定，縱非書面資料
    ，稽查人員亦得要求業者將電腦中之資料列印成書面資料以
    供查核，再由技術員補簽章，並不會影響查核作業之進行；
    且原告電腦中之資料均已上網申報，即使要修改亦須依法定
    程序提出申請，而被告稽查人員係突襲檢查，如其當場要求
    原告列印以供查核，原告根本不可能加以竄改？(五)廢棄物清
    理專業技術人員管理辦法第十三條第十一款固明文規定技術
    員應配合稽查並確認簽章，然廢棄物清理法對於該款規定之
    違反並無罰則，則被告以原告所提供之營運紀錄並非書面且
    未經技術員簽章為由，而不予查核，並據此認定原告違反公
    民營廢棄物清除處理機構許可管理辦法第十九條之規定，無
    疑是將廢棄物清理專業技術人員管理辦法第十三條與公民營
    廢棄物清除處理機構許可管理辦法第十九條之規定混為一談
    ，實有入人於罪之嫌；(六)另試運轉期間之表格係針對試運轉
    期間為瞭解處理能力所作之設計，其目的僅是要作為申請處
    理量之依據，不得作為日後營運期間之營運紀錄，且依前揭
    公民營廢棄物清除處理機構許可管理辦法第十九條第三項規
    定，營運紀錄格式內容之訂定權為環保署之權限，且須經公
    聽會及公告之程序，非地方機關可隨意指定，被告竟稱原告
    之試運轉紀錄即屬營運紀錄，顯係違法，亦有越權之嫌等語
    ，並聲明求為判決撤銷訴願決定及原處分。
三、被告則以：(一)被告稽查人員於九十四年三月二十八日前往原
    告公司稽查時，稽查人員現場要求原告提供營運紀錄供查核
    時，原告僅提供挑片區之日報表供查核，稽查人員亦於稽查
    紀錄表如實記錄，並經原告代表人過目後，交由該公司專責
    人員簽名在案，然原告現場提供之挑片區日報表，並不符合
    網路申報紀錄內容；(二)又公民營廢棄物清除處理機構許可管
    理辦法第十九條第一項及廢棄物清理專業技術人員管理辦法
    第十三條第六款規定，其意旨乃在規範清除處理機構確實記
    錄其處理廢棄物之各項情形，而清除處理機構每日應填載之
    營運紀錄與每月上網申報之營運紀錄並不相同，經由彼此相
    互之勾稽，始能達管控之目的，故經公告應上網申報廢棄物
    之事業機構，自應依上開規定辦理，方屬適法，惟本件被告
    稽查人員至原告處查察時，現場並無放置上述營運紀錄，原
    告僅提示挑片日報表及部分電腦處理紀錄供查核，而該現場
    稽查紀錄業經原告代表人呂淑鈴簽章確認在案，是本件違規
    事實洵屬明確；(三)至原告嗣後提出意見陳述書時雖檢附電腦
    列印之營運紀錄表供核，惟該項資料係屬原告每月申報之紀
    錄，核與每日記載處理廢棄物情形之營運紀錄不同，顯非可
    採，況該電腦資料既非每日應填載之營運紀錄，自不影響本
    件違規事實之認定；(四)再按公民營廢棄物清除處理機構許可
    管理辦法第九條第三項規定，處理機構於申請處理許可證，
    應檢具之申請文件包括場（廠）試運轉報告及其他經核發機
    關指定資料，另依同法第十七條第一項規定，處理機構除依
    廢棄物清理法及其相關規定及審查通過之申請文件內容辦理
    ，不得為未經許可之事項；而觀諸原告經高雄市政府核准之
    廢棄物處理機構處理許可申請文件內容，其於試運轉期間所
    填載之廢棄物處理效能監測表，均詳細記載廢棄物處理程序
    及每日進料秤重和處理量，並據以申報網路聯單資料或廢棄
    物暫存資料，則高雄市政府於審核原告所提出之廢棄物處理
    許可申請書時，既同意其場（廠）試運轉報告所述之廢棄物
    處理程序及相關紀錄控管措施，而其紀錄控管措施包括廢棄
    物進、出料表、處理設備操作狀況紀錄表及廢棄物處理效能
    監測表，故依法該試運轉報告亦屬高雄市政府審查通過之申
    請文件內容，除經高雄市政府同意辦理變更，否則原告從事
    廢棄物處理業務仍應依審查通過之申請文件內容辦理，原告
    自不得以「資料全部ｅ化」一語圖為卸責等語，資為抗辯，
    並聲明求為判決駁回原告之訴。
四、按「從事廢棄物清除、處理業務者，應向直轄市、縣（市）
    主管機關或中央主管機關委託之機關申請核發公民營廢棄物
    清除處理機構許可文件後，始得受託清除、處理廢棄物業務
    。」、「前條第一項規定之公民營廢棄物清除處理機構應具
    備之條件．．．及其他應遵行事項之管理辦法，由中央主管
    機關定之。」、「有下列情形之一者，處新台幣六千元以上
    三萬元以下罰鍰，並限期令其改善，屆期仍未完成改善者，
    得按日連續處罰：一、公民營廢棄物清除處理機構違反第十
    二條規定或依第四十二條所定管理辦法。」廢棄物清理法第
    四十一條第一項前段、第四十二條及第五十五條第一款分別
    定有明文。次按「本辦法依廢棄物清理法（以下簡稱本法）
    第四十二條規定訂定之。」、「清除、處理或清理機構應將
    每日廢棄物產出、貯存、清除、處理、再利用、輸入、輸出
    、過境或轉口情形逐項作成營運紀錄，隨其清除、處理設施
    存放，以供查核。」、「專業技術人員應依類別分別執行下
    列業務：．．．六、審查廢棄物遞送聯單及營運紀錄並簽章
    。」復為公民營廢棄物清除處理機構許可管理辦法第一條、
    第十九條第一項及廢棄物清理專業技術人員管理辦法第十三
    條第六款所規定。
五、經查，本件原告係從事處理廢光碟片之廢棄物處理機構，並
    為高雄市政府公告應上網申報廢棄物之事業機構，其處理廢
    光碟片之流程，係先向簽約之上游廠商進料，由接收人員核
    對磅單及遞送聯單之種類數量後，予以查驗，經判別無誤後
    指引至指定貯存區卸料暫存，並製作標示牌標示事業機構名
    稱、進場時間、廢棄物種類及數量等資料，而經接收卸料暫
    存之物料尚須填具廢棄物進場紀錄表，依規定上網申報接收
    ；嗣在挑片區將暫存之廢濺鍍光碟片加以挑選、分類後，即
    正式進行研磨處理作業，處理時須由專業技術人員記錄處理
    時段、進料量、出料量及研磨屑出料量等實際操作情形並簽
    章確認，嗣以磅秤過磅並予以紀錄後，再送至產品貯存區暫
    存，惟被告於九十四年三月二十八日派員前往原告處稽查時
    ，發現原告並未將每日廢棄物貯存、處理、再利用情形逐項
    作成營運紀錄，隨其處理設施存放，以供查核，僅提示挑片
    日報表及電腦列印之廠內廢棄物暫存資料供核等情，此有原
    告甲級廢棄物處理機構處理許可申請書件及其所附場（廠）
    試運轉報告、試運轉程序流程圖、試運轉廢棄物處理效能監
    測表、稽查紀錄、挑片日報表、廠內廢棄物暫存資料、現場
    照片等影本分別附於本院卷及原處分卷可稽。而原告於稽查
    當時所提出之挑片日報表及廠內廢棄物暫存資料，參諸上開
    所述原告處理廢光碟片之流程可知，挑片日報表係廢光碟片
    處理前之挑選、分類紀錄，而廠內廢棄物暫存資料則係原告
    進料後上網申報之廢物料暫存情形，核其內容僅為原告營運
    紀錄之一部分，此部分紀錄與每日應逐項記載處理廢棄物情
    形，並隨處理設施存放之營運紀錄並不相同，是被告認上開
    挑片日報表及電腦列印之廠內廢棄物暫存資料，與公民營廢
    棄物清除處理機構許可管理辦法第十九條第一項規定之營運
    紀錄尚有未合，並無違誤。
六、又被告以九十四年四月四日高市環局四字第０九四００一二
    一三六號函，就上開原告違規之事實予以舉發後，原告乃提
    出意見陳述書，並檢附電腦列印之該公司九十四年一月份至
    三月份營運紀錄表，以證明其確實已依公民營廢棄物清除處
    理機構許可管理辦法第十九條第一項規定將其廢棄物處理情
    形作成營運紀錄並上網申報；然觀其所提出之電腦列印資料
    ，其內容係彙整各月份廢棄物清運、進廠之日期、時間、重
    量及廢棄物處理完成之日期、時間之月報表，並未具體記載
    原告於各該日期處理廢棄物之實際操作情形；且該份電腦列
    印資料係按日期連續記載，並有當月份廢棄物進廠重量之加
    總及每日廢棄物暫存量之統計，由該資料之記載內容觀之，
    足見上開營運紀錄表應係原告於每月營業終結時始製作之統
    計資料，而非稽查當日所作之營運記錄。且依上開資料之記
    載，原告於稽查當日上午九時許，業將同年月二十四日進廠
    之廢棄物（編號：Ｅ－０２１３）乙批處理完畢，而被告係
    於當日下午三時許前往原告工廠稽查，然原告卻未能提出該
    次已處理完畢之營運紀錄供被告查核。況且，依公民營廢棄
    物清除處理機構許可管理辦法第二十條之規定，處理機構從
    事一般廢棄物及一般事業廢棄物處理業務之營運紀錄應自行
    保存五年，而觀諸上開電腦資料記載之內容，原告於九十四
    年一月份至三月份既均有處理廢棄物之事實，則其各該次處
    理廢棄物之營運紀錄依法仍在保存期限內，然原告於被告稽
    查時卻未能提出該等營運紀錄供核，亦與前揭公民營廢棄物
    清除處理機構許可管理辦法第十九條第一項規定不合。
七、再按廢棄物清理法第三十一條第一項第二款規定，經中央主
    管機關指定公告一定規模之事業，應於公告之一定期限依中
    央主管機關規定之格式、項目、內容、頻率，以網路傳輸方
    式，向直轄市或縣（市）主管機關申報其廢棄物之產出、貯
    存、清除、處理、再利用、輸出、輸入、過境或轉口情形。
    而公民營廢棄物清除處理機構許可管理辦法第十九條第一項
    則規定，清除、處理或清理機構應將每日廢棄物產出、貯存
    、清除、處理、再利用、輸入、輸出、過境及轉口情形逐項
    作成營運紀錄，隨其清除、處理設施存放，以供查核。是依
    廢棄物清理法第三十一條第一項第二款規定以網路傳輸方式
    向主管機關申報之資料，與公民營廢棄物清除處理機構許可
    管理辦法第十九條第一項規定，由處理機構每日自行記載廢
    棄物處理情形之營運紀錄，其作用及規範目的並不相同，主
    管機關須經由每日營運紀錄及網路申報資料彼此相互勾稽，
    始能達到管控廢棄物清除處理之目的。因此，網路申報資料
    並不能取代處理機構每日記載廢棄物處理情形之營運紀錄。
    故原告主張其已依環保署公告之格式上網申報營運紀錄，則
    此項網路申報資料即屬公民營廢棄物清除處理機構許可管理
    辦法第十九條第一項所規定之每日營運紀錄云云，顯係誤解
    法令，不足採取。
八、末按「處理機構分級、從事業務範圍及專業技術人員設置規
    定如下：一、甲級：得從事一般廢棄物、一般事業廢棄物及
    有害事業廢棄物處理業務；應置專任乙級以上處理技術員二
    人，其中甲級處理技術員至少一人。」、「清除、處理或清
    理機構之清除、處理技術員，應由取得中央主管機關核發之
    技術員合格證書者擔任。」、「本法第二十八條第二項至第
    五項、第四十二條規定之事業、共同清除處理機構、廢棄物
    清除處理設施及公民營廢棄物清除處理機構（以下簡稱設施
    機構）應置之專業技術人員，應由依本辦法規定訓練合格並
    取得合格證書者擔任。」分別為公民營廢棄物清除處理機構
    許可管理辦法第七條第二項第一款、第八條及廢棄物清理專
    業技術人員管理辦法第三條所明定。由上開規定可知，廢棄
    物處理機構應設置具備一定資格之專業技術人員，且該等專
    業技術人員必須取得中央主管機關核發之合格證書，始得從
    事廢棄物處理之業務，其規範意旨乃鑑於基層環保單位執法
    能力有限，為確保廢棄物處理機構能夠有效、安全地執行處
    理業務，乃有賴於具備一定資格之專業技術人員協助監督廢
    棄物處理之程序，避免對環境產生重大危害，此屬廢棄物清
    理法立法重要意旨之一，故專業技術人員之任務非僅止於在
    營運紀錄表單上簽章以示負責，更須確認處理機構之處理程
    序確係依照法令規定執行，以收間接管制之效，故廢棄物處
    理機構所製作之營運紀錄須於製作完成之時，即應交由專業
    技術人員審查簽章，始能發揮即時監督之效，方符合上開法
    令規定之目的。是原告主張其營運紀錄均直接輸入電腦，隨
    時可由電腦列印資料，再由專業技術人員事後補行簽章，應
    不致影響被告查核作業之進行云云，洵不足採。
九、綜上所述，原告之主張並無可採；從而，被告以原告違反公
    民營廢棄物清除處理機構許可管理辦法第十九條第一項暨廢
    棄物清理法第四十二條之規定，依據同法第五十五條第一款
    規定，對原告裁處最低額之六千元罰鍰，並無違誤，訴願決
    定予以維持，亦無不合。原告提起本件訴訟，求為撤銷訴願
    決定及原處分，為無理由，應予駁回；又本件因屬簡易事件
    ，故不經言詞辯論為之。
十、據上論結，本件原告之訴為無理由，依行政訴訟法第二百三
    十六條、第二百三十三條第一項、第一百九十五條第一項後
    段、第九十八條第三項前段，判決如主文。
中    華    民    國    95    年     4    月   19     日
                              法  官  李協明
以上正本係照原本作成。
如不服本判決，應於送達後20日內，向本院提出上訴狀並表明上
訴理由，如於本判決宣示後送達前提起上訴者，應於判決送達後
20日內補提上訴理由書（須按他造當事人人數附繕本）。
提起上訴應預繳送達用雙掛號郵票7份（每份34元）。
中    華    民    國    95    年     4    月   19     日
                              書記官  周良駿
附註:
行政訴訟法第235條（第1項、第2項）:
對於適用簡易程序之裁判提起上訴或抗告，須經最高行政法院之
許可。
前項許可，以訴訟事件所涉及之法律見解具有原則性者為限。


司法院資訊處製作；財團法人民間司法改革基金會備份。
